臺灣苗栗地方法院民事裁定　　　　　　 100年度監宣字第44號
聲　請　人　黎桂英
相　對　人　許慧珍
　　　　　　黎鹿誠
關　係　人　黎芯妤
　　　　　　黎元龍
　　　　　　許麗芬
上列聲請人聲請對相對人等為監護宣告事件，本院裁定如下：
    主  文
宣告相對人許慧珍（民國48年1 月10日出生，身分證統一編號：
Ｚ000000000號）、黎鹿誠（民國68年2 月23日出生，身分證統一
編號：Ｚ000000000號）為受監護宣告之人。
選定聲請人黎桂英（民國62年11月16日出生，身分證統一編號：
Ｚ000000000號）為受監護宣告之人許慧珍、黎鹿誠之監護人。
指定黎芯妤（民國64年6 月30日出生，身分證統一編號：Ｚ00000
0000號）為會同開具財產清冊之人。
程序費用由受監護宣告之人負擔。
    理  由
一、按對於因精神障礙或其他心智缺陷，致不能為意思表示或受
    意思表示，或不能辨識其意思表示之效果者，法院得因本人
    、配偶、四親等內之親屬、最近1 年有同居事實之其他親屬
    、檢察官、主管機關或社會福利機構之聲請，為監護之宣告
    ，民法第14條第1 項定有明文。
二、本件聲請意旨略以：相對人許慧珍為聲請人之母、相對人黎
    鹿誠為聲請人之二弟。相對人許慧珍、黎鹿誠自幼即罹患重
    度智障，不能為意思表示、受意思表示或或辨識其意思之效
    果，為此請求宣告相對人等為受監護宣告之人等語，並提出
    兩造之戶籍謄本、中華民國身心障礙手冊影本等文件為證。
    本院於民國100 年6 月10日，在為恭醫院東興院區實施鑑定
    程序，並於鑑定人，即為恭醫院林玉財醫師前訊問相對人等
    ，相對人許慧珍對本院之訊問大多無法正確回答，僅就其中
    較為生活化、與其自身較為相關之部分問題可回答（如：聲
    請人之身分、幾個女兒及其等之姓名、配偶之存歿、就學與
    否、三餐之食物、有幾個兄弟姊妹及其等之現況等問題）；
    相對人黎鹿誠對本院之訊問大多亦無法正確回答，僅就部分
    與自身較為相關之問題可答出（如：聲請人之身分、父親之
    存歿、就學與否、三餐之食物等問題）；且於本院訊問過程
    中，相對人等偶爾會出現笑而未語、掩面而笑、或狀似不好
    意思貌而轉頭等行狀；鑑定人並當場表示：「相對人等智能
    看起來都比較差，至於程度如何還需做進一步的智能測驗。
    」此有勘驗筆錄在卷可稽。另依鑑定人出具之鑑定報告，認
    為：「相對人許慧珍為重度智能不足，且無法與人溝通，對
    一般事物的理解、認知、判斷及自我控制能力極度受損，因
    此其意思表示、受意思表示，及辨識其意思表示效果之能力
    達完全不能之程度。無法管理與處分其財產。」、「相對人
    黎鹿誠為重度智能不足，且無法與人溝通，對一般事物的理
    解、認知、判斷及自我控制能力極度受損，因此其意思表示
    、受意思表示，及辨識其意思表示效果之能力達完全不能之
    程度。無法管理與處分其財產。」等語，此有財團法人為恭
    紀念醫院精神醫療中心對相對人2 人司法鑑定報告各1 份在
    卷可稽。綜上情形，堪認相對人等確已達不能為意思表示或
    受意思表示之狀態，或不能辨識其意思表示之效果。爰依首
    開規定，宣告相對人許慧珍、黎鹿誠為受監護宣告之人。
三、又按受監護宣告之人應置監護人，法院為監護之宣告時，應
    依職權就配偶、四親等內之親屬、最近1 年有同居事實之其
    他親屬、主管機關、社會福利機構或其他適當之人選定1 人
    或數人為監護人，並同時指定會同開具財產清冊之人，法院
    為前項選定及指定前，得命主管機關或社會福利機構進行訪
    視，提出調查報告及建議，監護之聲請人或利害關係人亦得
    提出相關資料或證據，供法院斟酌，法院選定監護人時，應
    依受監護宣告之人之最佳利益，優先考量受監護宣告之人之
    意見，審酌一切情狀，並注意下列事項：一、受監護宣告之
    人之身心狀態與生活及財產狀況。二、受監護宣告之人與其
    配偶、子女或其他共同生活之人間之情感狀況。三、監護人
    之職業、經歷、意見及其與受監護宣告之人之利害關係。四
    、法人為監護人時，其事業之種類與內容，法人及其代表人
    與受監護宣告之人之利害關係，民法第1110條、第1111條、
    第1111條之1 分別定有明文。末按監護宣告之裁定，應同時
    選定監護人及指定會同開具財產清冊之人，並附理由，民事
    訴訟法第604 條第1 項亦有明文規定。本院審酌聲請人為相
    對人許慧珍之長女、相對人黎鹿誠之大姊，其雖未與相對人
    等同住，然其委請鄰居提供三餐予相對人等，為相對人等經
    濟生活之主要來源，並會定期回家探望相對人等，故聲請人
    確有照顧相對人等之事實，且有意願擔任相對人等之監護人
    ；且聲請人之二妹即關係人黎芯妤及大弟即關係人黎元龍，
    均同意由聲請人擔任相對人等之監護人，此有其等於聲請狀
    所附之同意書在卷可稽；另就相對人許慧珍之兄弟姊妹，現
    僅有關係人許麗芬尚存，此有其等之（除戶）戶籍謄本等件
    在卷可稽；經本院合法通知關係人許麗芬對本件聲請表示意
    見，惟迄今其仍未提出任何書狀或言詞陳述表示意見。另因
    聲請人與相對人等之戶籍設於不同縣市，故本院依職權分別
    囑託桃園縣社會工作師公會、苗栗縣政府進行訪視，訪視報
    告評估分別略以：聲請人為主要處理相對人事務者，並與關
    係人黎心妤共同支付相對人等之照顧費用。經訪視聲請人有
    意願擔任監護人，聲請人自述，關係人黎芯妤與黎元龍皆表
    示知曉且同意此案，並同意聲請人擔任監護人，關係人黎元
    龍擔任會同開具財產清冊之人等語，此有桃園縣社會工作師
    公會100 年6 月3 日桃姚字第100202號函及所附之桃園縣政
    府社會局社會工作科監護（輔助）宣告調查訪視報告等件在
    卷可佐；另苗栗縣政府之訪視報告略以：(1)居住環境：相對
    人等住家為透天公寓，雖居住環境老舊，但並無影響其居住
    品質。(2)經濟能力：關係人黎元龍暫時待業中，家裡僅仰賴
    相對人等身障補助費共新台幣8000元維持，再加上關係人黎
    元龍前積蓄維持生活開銷。(3)照顧計畫：採分工方式，由關
    係人黎元龍負責提供生活照顧，再由聲請人以支配經濟使用
    方式，維持對相對人等之照顧。(4)親屬資源：除關係人黎元
    龍就近能更提供照顧外，聲請人及關係人黎芯妤均在外地，
    能夠提供照顧有限。(5)訪視時因相對人許慧珍規避訪談，相
    對人黎鹿誠不在住所，無法執行訪談，僅根據關係人黎元龍
    自述，其認為照顧相對人等原本為長子的責任，因聲請人對
    其工作不穩定產生照顧疑慮，希望相對人等監護宣告判決成
    立後，就應由監護人負起照顧責任；而其這一方，不管最後
    結果如何，依舊會負擔照顧責任等語，此有苗栗縣政府10 0
    年6 月8 日府勞社障字第1000112100號函文及所負之苗栗縣
    政府身障監護宣告案件訪視調查表等件在卷可稽。足認由聲
    請人擔任相對人等之監護人，應可善盡保護相對人等權益之
    責任。另關係人黎芯妤為相對人許慧珍之次女、相對人黎鹿
    誠之二姊，且聲請人於本院訊問時，亦表示建議改由其二妹
    即關係人黎芯妤擔任會同開具財產清冊之人，因其大弟即關
    係人黎元龍都不管事，於日前苗栗縣政府社工訪視時，關係
    人黎元龍都不接電話，此亦據聲請人於本院100 年6 月10日
    訊問時陳述在卷，有本院訊問筆錄在卷可稽；另本院合法通
    知關係人許麗芬就本件聲請表示意見，惟迄今仍未見其有以
    書狀或言詞表示任何意見可稽。綜上，爰依前揭規定，選定
    聲請人黎桂英為相對人之監護人，併指定黎芯妤為會同開具
    財產清冊之人。
四、末按，監護人於執行有關受監護人之生活、護養療治及財產
    管理之職務時，應尊重受監護人之意思，並考量其身心狀態
    與生活狀況；監護開始時，監護人對於受監護人之財產，應
    依規定會同本院指定開具財產清冊之人，於2 月內開具財產
    清冊，並陳報法院；於前條之財產清冊開具完成並陳報法院
    前，監護人對於受監護人之財產僅得為管理上必要之行為；
    監護人對於受監護人之財產，非為受監護人之利益，不得使
    用、代為或同意處分；監護人代理受監護人購置或處分不動
    產，或就其居住之建築物或基地出租、供他人使用或終止租
    賃，非經法院許可，不生效力，新修正民法第1112條、第11
    13條準用第1099條第1 項、第1099條之1 、第1101條第1 項
    及第2 項之規定甚明，請參照辦理。
五、依民事訴訟法第608 條第1 項，裁定如主文。
中    華    民    國   100    年    7     月    12    日
                  家事法庭法  官  潘進順
以上正本係照原本作成。
如不服本裁定關於選定監護人及指定會同開具財產清冊之人等部
分，應於送達後10日內向本院提出抗告狀，並應繳納抗告費新臺
幣1000元；其餘關於宣告監護部分，不得抗告。
中    華    民    國   100    年    7     月    12    日
                          書記官  簡慶仁